【裁判字號】    97,易,763
【裁判日期】    971231
【裁判案由】    詐欺
【裁判全文】
臺灣基隆地方法院刑事判決               97年度易字第763號
公  訴  人  臺灣基隆地方法院檢察署檢察官
被      告  乙○○
上列被告因詐欺案件，經檢察官提起公訴（97年度偵字第4390號
），因被告所犯為死刑、無期徒刑、最輕本刑為3 年以上有期徒
刑或高等法院管轄第一審案件以外之罪，且於準備程序進行中，
被告先就被訴事實為有罪之陳述，經本院合議庭裁定進行簡式審
判程序，判決如下：
    主  文
乙○○幫助意圖為自己不法之所有，以詐術使人將本人之物交付
，處拘役拾日，如易科罰金，以新台幣壹仟元折算壹日，緩刑
貳年。
    事  實
一、乙○○於民國97年5 月3 日透過網際網路，見網頁上刊登「
    在家輕鬆工作，每個月有不錯的收入」廣告，遂依據廣告所
    載之聯絡電話，與真實身分不詳，自稱「趙小姐」之成年女
    子聯繫，「趙小姐」表示願以高價收購銀行帳戶等情，乙○
    ○明知金融機構帳戶為個人信用之表徵，且申請開立金融帳
    戶並無任何特殊限制，任何人只要有些許款項，均可自行至
    不同金融機構申請開立多數帳戶使用，並預見將自己所有之
    帳戶提款卡及密碼交付他人使用，可能因此供不法詐騙份子
    利用以詐術使他人將款項匯入後，再予提領使用，因而幫助
    他人從事詐欺取財之目的，竟因家中經濟狀況不佳，為圖不
    法利得，遂基於幫助他人詐欺取財之不確定故意，同意出售
    其所有於台新國際商業銀行東基隆分行開設帳號0000000000
    0000號帳戶，並於97年5 月5 日下午2 時許，依據「趙小姐
    」之指示，先將該帳戶提款卡之密碼變更為「趙小姐」指定
    之密碼後，復於同日下午2 時30分許，在基隆市文化中心前
    ，將該帳戶之存摺影本、提款卡及密碼交付予真實身分不詳
    之成年男子，嗣況瑩潔於97年5 月7 日晚間8 時許，接獲身
    分不詳之成年人來電，佯稱因況瑩潔先前網路購物時，宅配
    人員誤將分期付款簽收單交予況瑩潔之家人簽收，需立即取
    消設定，否則況瑩潔之帳戶將於當日晚間12時自動扣款等情
    ，使況瑩潔陷於錯誤，於97年5 月7 日晚間11時及97年5 月
    8 日凌晨0 時許，先後前往位於屏東市○○路之台新國際商
    業銀行及位於屏東市○○路之郵局，依指示操作自動提款機
    ，於97年5 月7 日晚間11時36分、41分、43分及97年5 月8
    日凌晨0 時47分許，分別將新台幣（下同）3 萬元、3 萬元
    、6,000 元及2 萬511 元（另支付手續費17元），匯入前開
    乙○○交付他人使用之帳戶內，始知受騙。
二、案經基隆市警察局第二分局報請臺灣基隆地方法院檢察署檢
    察官偵查起訴。
    理  由
壹、程序事項
    被告乙○○所犯者非為死刑、無期徒刑、最輕本刑為3 年以
    上有期徒刑之罪或高等法院管轄第一審案件，其於準備程序
    進行中，先就被訴事實為有罪之陳述，經告知其簡式審判程
    序之旨，並聽取公訴人、被告之意見後，本院合議庭依刑事
    訴訟法第273 條之1 第1 項之規定，裁定由受命法官獨任以
    簡式審判程序進行本案之審理。
貳、實體事項
一、事實認定部分
    上開事實，業據被告於警詢、偵查及本院審理中坦承不諱，
    復經證人況瑩潔於警詢時證述明確，另有況瑩潔提供之台新
    銀行自動櫃員機交易明細表、郵政自動櫃員機交易明細表、
    被告所有前開帳戶之更換戶名資料及交易往來明細在卷可稽
    ，應堪認定；復按在金融機構開立帳戶、請領存摺及提款卡
    使用，係針對個人身分之社會信用而予以資金流通，具有強
    烈之屬人性格，而金融帳戶作為個人理財之工具，申請開設
    並無任何特殊之限制，一般民眾均得以存入最低開戶金額之
    方式申請使用，且同一人得在不同之金融機構申請數個存款
    帳戶使用，乃眾所週知之事實，被告為成年人，且具有相當
    之智識能力，對於上情當無不知之理，又依一般人之社會經
    驗，若遇他人捨以自己名義申請帳戶，反以高價向他人蒐集
    金融帳戶使用，衡情應對該帳戶是否供合法使用一節有所懷
    疑，且近年詐騙集團犯案猖獗，利用帳戶掩飾、隱匿詐財贓
    款之事，迭有所聞，被告就此即無不知之理，而被告就其將
    帳戶之提款卡及密碼交予「趙小姐」使用，可能因而幫助他
    人從事詐欺取財之目的既已有所預見，仍將前開帳戶之存摺
    影本、提款卡及密碼交付「趙小姐」，顯有容認發生之本意
    ，是以被告確有幫助前開取得帳戶之人，利用其提供之帳戶
    詐欺取財之不確定故意甚明，事證明確，被告犯行應堪認定
    。
二、論罪科刑部分
（一）按刑法上之幫助犯，係對於犯罪與正犯有共同之認識，以
      幫助之意思，對於正犯資以助力，而未參與犯罪行為者而
      言，如未參與實行構成要件之行為，且係出於幫助之意思
      ，提供助力，即屬幫助犯，而非共同正犯（最高法院49年
      台上字第77號判例可資參照）。本件被告基於幫助之犯意
      ，將其所有前揭帳戶之存摺影本、提款卡及密碼交予「趙
      小姐」，致真實身分不詳之成年人對況瑩潔施以詐術，使
      況瑩潔陷於錯誤，將前開數額之金錢匯入被告所有之上揭
      帳戶內，而為他人之詐欺取財行為提供助力，核被告所為
      ，係犯刑法第30條第1 項、第339 條第1 項之幫助詐欺取
      財罪。
（二）被告基於幫助之犯意為上開犯行，為幫助犯，爰依刑法第
      30條第2 項之規定，按正犯之刑減輕之。
（三）爰審酌被告得以預見將帳戶交付他人使用，可能因此幫助
      詐騙集團遂行詐欺取財之犯行，竟仍將帳戶之存摺影本、
      提款卡及密碼交付予「趙小姐」使用，致被害人受有損害
      ，並使犯罪追查趨於複雜，影響社會正常交易安全及秩序
      非微，又被告雖於第一次警詢時否認犯行，然其旋於翌日
      向警坦承犯行，且於偵查及本院審理時亦均已坦承不諱，
      並深表悔悟，犯後態度良好，另其前無犯罪紀錄等一切情
      狀，量處如主文所示之刑，並諭知易科罰金之折算標準。
（四）被告未曾因故意犯罪受有徒刑以上刑之宣告，此有臺灣高
      等法院被告前案紀錄表在卷供參，其年紀尚輕，因家中經
      濟狀況不佳，一時失慮始為本件犯行，又其於警詢、偵查
      及本院審理時均坦承犯行，且深表悔悟，經此科刑教訓，
      應能知所警惕而不致再犯，是本院認其所受刑之宣告，以
      暫不執行為適當，爰併予宣告緩刑2 年，以啟自新。
據上論斷，應依刑事訴訟法第273 條之1 第1 項、第299 條第1
項前段，刑法第339 條第1 項、第30條、第41條第1 項前段、第
74條第1 項第1 款，刑法施行法第1 條之1 ，判決如主文。
本案經檢察官甲○○到庭執行職務。
中    華    民    國    97    年    12    月    31    日
                  刑事第二庭法    官  邰婉玲
以上正本證明與原本無異。
如不服本判決應於收受送達後10日內向本院提出上訴書狀，並應
敘述具體理由；其未敘述上訴理由者，應於上訴期間屆滿後20日
內向本院補提理由書（均須按他造當事人之人數附繕本）「切勿
逕送上級法院」。
中    華    民    國    97    年    12    月    31    日
                            書 記 官  彭筠凱
附錄所犯法條：
中華民國刑法第339條第1項
（普通詐欺罪）
意圖為自己或第三人不法之所有，以詐術使人將本人或第三人之
物交付者，處5年以下有期徒刑、拘役或科或併科1千元以下罰金
。


司法院資訊處製作；財團法人民間司法改革基金會備份。
